臺灣臺中地方法院刑事裁定            100年度聲簡再字第6號
再審聲請人
即受判決人  劉建漢
上列再審聲請人因竊盜案件，對於本院99年度中簡上字第352號
，中華民國99年7月28日第二審確定判決，聲請再審，本院裁定
如下：
    主  文
再審之聲請駁回。
    理  由
一、聲請意旨詳如附件刑事再審狀所載。
二、按再審程序係就確定判決事實錯誤所設之救濟方法，除有刑
    事訴訟法第426條第3項前段所定情形外，應由判決之原審法
    院管轄。本件聲請人即受判決人劉建漢所犯竊盜案件，經本
    院臺中簡易庭以99年度中簡字第154號判處拘役40日後，聲
    請人不服提起上訴，經本院以99年度中簡上字第352號受理
    後，以上訴為無理由予以駁回而告確定之情，業據本院調取
    上開卷宗核閱無誤。參諸前揭說明，本件聲請再審應由本院
    合議庭管轄，先予敘明。
三、按有罪之判決確定後，有原判決所憑之證物已證明其為偽造
    或變造，或因發現確實之新證據，足認受有罪判決之人應受
    無罪、免訴、免刑或輕於原判決所認罪名之判決之情形者，
    為受判決人之利益，得聲請再審；但以原判決所憑之證物已
    證明其為偽造或變造為由聲請再審者，該項證明以經判決確
    定，或其刑事訴訟不能開始或續行非因證據不足者為限，得
    聲請再審；聲請再審，應以再審書狀敘述理由，檢具原判決
    之繕本及證據，提出於管轄法院為之；法院認為無再審理由
    者，應以裁定駁回之，刑事訴訟法第420條第1項第1款、第6
    款、第2項、第429條、第434條第1項分別定有明文。
四、次按刑事訴訟法第420條第1項第1款所稱之「已證明」者，
    係指除已經確定判決為證明者外，必須有相當之證據，足以
    證明始屬相符，此觀諸同法條第2項後段所載其刑事訴訟不
    能開始或續行，非因證據不足者之文義自明。聲請人以此原
    因提起再審之聲請，若未提出證物經判決確定為偽造、變造
    ，或其刑事訴訟之不能開始、續行，非因證據不足之證明，
    即應以裁定駁回再審之聲請（最高法院86年度台抗字第154
    號、80年度台抗字第650號裁判要旨參照）。又刑事訴訟法
    第420條第1項第6款所謂「發現確實之新證據」，係指該證
    據於事實審法院判決前業已存在，為法院、當事人所不知，
    不及調查斟酌，至其後始行發現，且就證據本身形式觀察，
    固不以絕對不須經過調查程序為條件，但必須顯然可認為足
    以動搖原有罪之確定判決，而為受判決人無罪、免訴、免刑
    或輕於原判決所認罪名之判決者為限。亦即該「新證據」須
    可認為確實具有足以動搖原確定判決，而對受判決人為更有
    利判決之「確實性」外，尚須具備該證據係在事實審法院於
    判決前已存在，因未經發現，不及調查斟酌，或審判時未經
    注意，至其後始行發現之「嶄新性」特質，二者均屬不可或
    缺，倘若未具備上開「確實性」與「嶄新性」二種聲請再審
    新證據之特性，即不能據為聲請再審之原因（最高法院90年
    度台抗字第71號裁判意旨參照）。
五、經查，本件聲請人所執之再審事由有二：第一為刑事訴訟法
    第420條第1項第1款「原判決所憑之證物已證明其為偽造或
    變造」，第二為同條項第6款「因發現確實之新證據，足認
    受有罪判決之人應受無罪、免訴、免刑或輕於原判決所認罪
    名之判決」。其中聲請人所指之新證據，係其刑事再審狀所
    附之：(一)臺中市政府98年11月19日府經商字第0980306656號
    函、(二)臺中市警察局第三分局99年3月16日中分三行字第099
    0006194號書函、(三)照片影本、(四)邦仁內兒科診所98年10月
    28日出具之診斷證明書。惟聲請人所犯竊盜案件，於民國99
    年3月22日上訴繫屬於本院管轄第二審之合議庭後，聲請人
    於該案第二審審理期間，業已提出上開(一)至(四)之證據（見本
    院99年度中簡上字第352號卷第15、32至34頁），該等證據
    資料於事實審法院判決前既業經聲請人提出並據以為主張，
    顯與前述新證據須為法院、當事人所不知而不及調查斟酌之
    要件不合，亦即聲請人所指之新證據並不具有前述「嶄新性
    」之要件，聲請人以此為由聲請再審，核與法律規定不合，
    難認合法有據。
六、另聲請人以其遭警員私闖民宅、強制拘禁警局、偽造文書為
    由（聲請人意指其警詢筆錄乃警員所偽造），而主張有「原
    判決所憑之證物已證明其為偽造或變造」再審事由部分，聲
    請人既未提出證物經判決確定為偽造、變造，或其刑事訴訟
    之不能開始、續行，非因證據不足之證明，揆諸上開說明，
    此部分亦與刑事訴訟法第420條第1項第6款之規定不符。
七、綜上所述，聲請人所主張聲請再審之理由與刑事訴訟法第
    420條第1項第1款、第6款之規定均不符，自難認為有再審之
    理由，本件聲請應予駁回。
據上論斷，依刑事訴訟法第434條第1項，裁定如主文。
中    華    民    國   100    年    9     月    13    日
                刑事第四庭      審判長法  官  吳進發
                                      法  官  李婉玉
                                      法  官  羅智文
以上正本證明與原本無異。
如不服本裁定，應於收受送達後5日內向本院提出抗告狀。（應
附繕本）
                                      書記官  洪菘臨
中    華    民    國   100    年    9     月    13    日